臺灣嘉義地方法院刑事判決　　　　　　　100年度訴字第534號
公　訴　人　臺灣嘉義地方法院檢察署檢察官
被　　　告　陳書立
選任辯護人　羅振宏律師
上列被告因違反毒品危害防制條例案件，經檢察官提起公訴（
100 年度偵字第3870、4828號），本院判決如下：
    主  文
陳書立犯如附表一所示之罪，各處如附表一所示之刑。應執行
有期徒刑玖年拾月，扣案之第一級毒品海洛因拾肆包（驗餘淨重
貳點肆貳公克）沒收銷燬之，扣案上開毒品外包裝袋拾肆個、扣
案如附表二編號2至4所示之物及扣案販賣第一級毒品所得現金新
臺幣壹仟伍佰元均沒收，販賣第一級毒品所得合計新臺幣貳仟元
沒收，如全部或一部不能沒收時，以其財產抵償之。
    犯 罪 事 實
一、陳書立明知海洛因係毒品危害防制條例所定之第一級毒品，
    不得非法持有、販賣。竟基於販賣第一級毒品海洛因以營利
    之犯意，於附表一所示之時地，分別將第一級毒品海洛因販
    賣與李永展、呂虹曉等人（時間、地點、方式、對象、金額
    均如附表一所示），嗣於民國100 年5月23日下午4時48分、
    55分許，為警於嘉義市○區○○路2段461號家樂福賣場外埋
    伏查獲甫買受取得第一級毒品之李永展及前來給付附表一編
    號2購毒價金之呂虹曉，並於同日下午4時55分許在上址家樂
    福賣場內逮捕陳書立，並扣得呂虹曉交付之購毒價金新臺幣
    （下同）1,500元，且於現場及陳書立嘉義市○區○○路270
    號5樓12室租屋處扣得附表二所示之物。
二、案經嘉義市政府警察第二分局報告臺灣嘉義地方法院檢察署
    檢察官偵查起訴。
    理  由
一、按被告以外之人於審判外之陳述，雖不符刑事訴訟法第159
    條之1 至第159 條之4 之規定，而經當事人於審判程序同意
    作為證據，法院審酌該言詞陳述或書面陳述作成時之情況，
    認為適當者，亦得為證據；當事人、代理人或辯護人於法院
    調查證據時，知有第159 條第1 項不得為證據之情形，而未
    於言詞辯論終結前聲明異議者，視為有前項之同意，刑事訴
    訟法第159 條之5 定有明文。查本案所引用之被告以外之人
    審判外之言詞或書面陳述，被告陳書立、辯護人及檢察官於
    本院審理時，知有第159 條第1 項不得為證據之情形，而未
    於言詞辯論終結前聲明異議，本院審酌該等言詞陳述及書面
    陳述作成之情況，未見有何不適當之情形，故依前開規定，
    均應有證據能力。
二、經查：
（一）上開事實，業經被告於警詢、偵查及本院審理中坦承有於
      附表一所示之時地，分別販賣第一級毒品海洛因與李永展
      、呂虹曉等人不諱，核與證人李永展、呂虹曉於警詢、偵
      查中之證述於附表一所示之時地，分別向被告購買如附表
      一所示之第一級毒品海洛因等情相符（見警卷第14～18、
      20～24頁、100 年度交查字第658 號卷第4 ～8 頁），復
      有行動電話雙向通聯紀錄、指認犯罪嫌疑人紀錄表、扣押
      物品目錄表、扣押筆錄、查獲物品照片、法務部調查局10
      0年6月28日調科壹字第10023014860號函、100年8月4日調
      科壹字第10000443530號函在卷可稽（見警卷第19、27 ～
      36、43～46頁、100 年度偵字第4828號卷第20頁、本院卷
      第93、134～150頁），並有如附表二所示之物扣案可憑，
      足認被告上開任意性自白均與事實相符，堪予採信。
（二）又查海洛因物稀價昂，為政府嚴予取締之物，苟被告從事
      販賣時無利可圖，尚無甘冒被移送法辦之危險，平白從事
      販賣之理，是其所販入之價格必較其所出售之價格低廉，
      而從中賺取買賣之差價牟利，此業經被告於本院審理時供
      述販賣第一級毒品海洛因，每次約有賺取幾十元至100 元
      之差價（見本院卷第126 頁），是其有營利意圖甚明。
（三）綜上所述，被告有如附表一所示之犯行，事證明確，被告
      犯行應堪認定，應依法論科。
三、論罪科刑部分：
（一）查海洛因為毒品危害防制條例第2 條第2 項第1 款所定之
      第一級毒品。故核被告就附表一編號1 至3 所為，分別係
      犯毒品危害防制條例第4 條第1 項之販賣第一級毒品罪。
      被告於販賣前持有海洛因之低度行為，為販賣之高度行為
      所吸收，均不另論罪。被告上開3 次犯行，犯罪時間均屬
      獨立可分，犯意各別，行為互異，應予分論併罰。本件被
      告業於偵查（見警卷第1頁至第11頁，100 年度他字第492
      號卷第32頁至第37頁）及審判中均自白上開販賣第一級毒
      品犯行，合於毒品危害防制條例第17 條第2項之規定，自
      應就被告上開3 次販賣第一級毒品犯行，依該條項之規定
      減輕其刑。又本件被告販賣第一級毒品海洛因3 次，各次
      所得僅為1,000元至1,500元不等，賺取差額尚微，是其惡
      性及犯罪情節核與大量走私進口或長期販賣毒品之所謂「
      大盤」、「中盤」毒販有重大差異，其所造成危害社會程
      度不同，實不宜一概同視，而販賣第一級毒品之法定本刑
      為死刑、無期徒刑，經減輕其刑後，最低本刑仍為有期徒
      刑15年，實屬情輕法重，在客觀上足以引起一般之同情，
      堪認其犯罪情狀顯堪憫恕，是就被告所犯3次販賣第一級
      毒品罪，爰依刑法第59條規定減輕其刑，並遞減之。
（二）辯護意旨雖以被告遭查獲後已據實供出海洛因來源係「肉
      包」李致斌（被告及辯護意旨原誤胡建訓為李致斌），並
      經另案偵查羈押在案，請審酌是否符合毒品危害防制條例
      第17條第1 項規定，應減輕其刑等語。惟按犯毒品危害防
      制條例第4條第1項之販賣第一級毒品罪，供出毒品來源，
      因而破獲者，依同條例第17 條第1項規定得減輕其刑之規
      定，其所稱「供出毒品來源，因而查獲其他正犯或共犯者
      」，係指被告供出毒品來源之有關資料，諸如前手之姓名
      、年籍、住居所、或其他足資辨別之特徵等，使調查或偵
      查犯罪之公務員因而對之發動調查或偵查並查獲者而言。
      申言之，被告之「供出毒品來源」，與調查或偵查犯罪之
      公務員對之發動調查或偵查並進而查獲之間，論理上須具
      有先後且相當的因果關係，非謂被告一有「自白」、「指
      認」毒品來源之人，而查獲在後，即得依上開規定予以減
      刑。若被告供出毒品來源者之前，調查或偵查犯罪之公務
      員已有確切之證據，足以合理之懷疑被告所供販賣毒品來
      源之人，則嗣後之查獲與被告之「供出毒品來源」間，即
      欠缺先後且相當的因果關係，自不得適用上開規定予以減
      刑。而查本件被告雖向嘉義市政府警察局第二分局承辦員
      警供稱其販賣毒品來源為「肉包」，再經本院於審理中提
      示相關相片影像資料，被告稱購買毒品之「肉包」為胡建
      訓（見本院卷第123、131～133 頁），惟經嘉義市政府警
      察局第二分局之承辦員警依被告之供述循線調查並無所獲
      ，有該分局100年8月17日嘉市警二偵字第1000043138號函
      及函附資料在卷可查（見本院卷第109 頁）；另胡建訓及
      相關同夥李致斌均因另案經嘉義縣警察局於100年6月13日
      起即報請檢察官聲請監聽（本院100年聲監字第197號），
      復經該局以監聽資料所得，報請檢察官於同年7 月22日向
      本院聲請搜索票後，於同年7 月25日搜索查獲胡建訓、李
      致斌等人，然均未扣得毒品，業經本院調閱上開100 年聲
      監字第197號、100 年度聲搜字第806號等卷核閱無訛，是
      另案查獲胡建訓等人，顯非因被告供出上游而查獲，自不
      適用前開減刑規定。
（三）爰審酌被告國中肄業之智識程度，其不思以正當途徑賺取
      金錢，竟以販賣毒品圖不法所得，足以使購買者、施用者
      導致生理及心理毒害，形成生理成癮性及心理依賴性，戕
      害國民身心健康，危害社會治安，其無視於國家杜絕毒品
      危害之禁令，鋌而走險犯罪，惡性非輕，坦承販賣第一級
      毒品之犯後態度，其販賣之量非鉅，當非大盤毒梟者可資
      等同併論，所得每次為1,000元、1,500元，是其惡性與犯
      罪情節核與大量走私進口或長期販賣毒品之所謂「大盤」
      、「中盤」毒販有所差異等一切情狀，分別量處如主文即
      附表一所示之刑。又被告所從事之罪，均係經警查獲前，
      藉由該機會未消失之狀態，多次販賣第一級毒品之犯罪，
      考諸刑罰兼具「報應主義」及「預防主義」之雙重目的，
      故應於量刑之時，同時衡酌上開2 項目的妥適決之，故本
      院於定應執行刑時併審酌行為人犯罪態樣相同、犯罪之次
      數與時間之長短、是否曾遭發覺犯行而仍未停止犯罪、需
      多久執行期間而得期待其日後不再為此種犯罪等個人情狀
      ，依刑法第51 條第5款（係採限制加重原則，而非累加原
      則），定其應執行刑，以期罪責相當。
（四）沒收部分：
   (1) 按查獲之第一級毒品，不問屬於犯人與否，均沒收銷燬之
      ，毒品危害防制條例第18條第1 項前段定有明文。復按犯
      販賣第一級毒品之罪者，其供犯罪所用或因犯罪所得之財
      物，均沒收之，如全部或一部不能沒收時，追徵其價額或
      以其財產抵償之，毒品危害防制條例第19條第1 項定有明
      文。以營利為目的販入毒品，經多次販賣後，持有剩餘毒
      品被查獲，其各次販賣毒品行為，固應併合處罰，惟該持
      有剩餘毒品之低度行為，應僅為最後一次販賣毒品之高度
      行為所吸收，不另論罪，則就該查獲之剩餘毒品，自祇能
      於最後一次販賣毒品罪宣告沒收銷燬，不得於各次販賣毒
      品罪均一併宣告（最高法院98年度臺上字第1063號、98年
      度臺上字第738 號判決意旨參照）。扣案附表二編號1 所
      示之第一級毒品海洛因14包（驗餘淨重2.42公克），有上
      開法務部調查局鑑定書及函文在卷可稽，為現場查獲被告
      販賣之毒品，爰依毒品危害防制條例第18條第1 項前段，
      沒收銷燬之。另上開裝盛之毒品外包裝袋14個，為用以分
      裝防止逸漏所用，應依同條例第19條第1 項之規定沒收。
      至在被告嘉義市○區○○路270 號5 樓12室租屋處查獲之
      第一級毒品海洛因1 包（毛重0.83公克）、第二級毒品甲
      基安非他命1 包（毛重0.45公克），為被告所有供施用第
      一、二毒品之物（見本院卷第22頁），業經其供述明確，
      與本案販賣第一級毒品無直接關係，且經本院另案以100
      年度訴字第538 號判決沒收銷燬及沒收，爰不另為沒收銷
      燬及沒收之諭知。
   (2) 另被告如附表一編號1 、3 各次販賣所得財物，應依同條
      例第19條第1 項之規定宣告沒收，如全部或一部不能沒收
      時，以其財產抵償之，另現場查獲之現金1,500 元為販賣
      第一級毒品所得，已經扣案，並無不能沒收之情形，應依
      上開規定宣告沒收。又扣案如附表二編號2 至3 所示之物
      ，均為被告所有供販賣第一級毒品所用（詳如附表二編號
      2 至3 所示），扣案如附表二編號4 所示之未使用過之包
      裝袋，為被告所有供犯罪預備之物，爰依刑法第38條第1
      項第2 款之規定沒收之。至扣案之注射針筒85支，為被告
      注射施用毒品已使用之物，與本案販賣第一級毒品並無直
      接關係，另扣案門號0000000000號ANYCALL 行動電話1 支
      （含SIM 卡1 枚），亦與本案販賣第一級毒品並無直接關
      連，均不另為沒收之諭知。
據上論斷，應依刑事訴訟法第299 條第1 項前段，毒品危害防制
條例第4 條第1 項、第17條第2 項、第18條第1 項前段、第19條
第1 項，刑法第11條、第59條、第38條第1 項第2 款、第51條第
5款 ，判決如主文。
本案經檢察官陳美君到庭執行職務。
中    華    民    國   100    年    9     月    6     日
                  刑事第四庭  審判長法  官  蔡憲德
                                    法  官  吳育霖
                                    法  官  梁淑美
以上正本證明與原本無異。
如不服本判決應於收受判決後10日內向本院提出上訴書狀，並應
敘述具體理由；其未敘述上訴理由者，應於上訴期間屆滿後20日
內向本院補提理由書（均須按他造當事人之人數附繕本）「切勿
逕送上級法院」。
中    華    民    國   100    年    9     月    6     日
                                    書記官  林金福
附錄本案論罪科刑法條全文：
毒品危害防制條例第4條
製造、運輸、販賣第一級毒品者，處死刑或無期徒刑；處無期徒
刑者，得併科新臺幣 2 千萬元以下罰金。
製造、運輸、販賣第二級毒品者，處無期徒刑或 7 年以上有期
徒刑，得併科新臺幣 1 千萬元以下罰金。
製造、運輸、販賣第三級毒品者，處 5 年以上有期徒刑，得併
科新臺幣 7 百萬元以下罰金。
製造、運輸、販賣第四級毒品者，處 3 年以上 10 年以下有期
徒刑，得併科新臺幣 3 百萬元以下罰金。
製造、運輸、販賣專供製造或施用毒品之器具者，處 1 年以上
7 年以下有期徒刑，得併科新臺幣 1 百萬元以下罰金。
前五項之未遂犯罰之。
附表一
┌──┬────────┬────────────┬────────────┐
│編號│ 時間、地點     │方式、內容              │所犯罪名及宣告刑        │
├──┼────────┼────────────┼────────────┤
│1   │100 年5 月21日下│陳書立以其持用不詳號碼之│販賣第一級毒品，處有期徒│
│    │午3 時30分許，在│行動電話與李永展電話聯繫│刑捌年，販賣第一級毒品海│
│    │嘉義市○○路大九│後，相約於左列時、地，將│洛因所得新台幣壹仟元沒收│
│    │九賣場前        │第一級毒品海洛因3 包（每│，如全部或一部不能沒收時│
│    │                │包約0.2 公克）以1,000 元│，以其財產抵償之，扣案如│
│    │                │販賣與李永展。          │附表二編號3、4所示之物均│
│    │                │                        │沒收。                  │
├──┼────────┼────────────┼────────────┤
│2   │100 年5 月22日晚│陳書立以其持用0000000000│販賣第一級毒品，處有期徒│
│    │上午8 時許，在嘉│號行動電話與呂虹曉電話聯│刑捌年；扣案販賣第一級毒│
│    │義市○○路○ 段  │繫後，相約於左列時、地，│品海洛因所得新台幣壹仟伍│
│    │461 號家樂福賣場│將第一級毒品海洛因1 包以│佰元、扣案如附表二編號2 │
│    │前。            │1500元販賣與呂虹曉，由呂│至4所示之物均沒收。     │
│    │                │虹曉先以手機抵押，於翌日│                        │
│    │                │下午4 時50分許前往家樂福│                        │
│    │                │賣場交付1,500元。       │                        │
├──┼────────┼────────────┼────────────┤
│3   │100 年5 月23日下│陳書立以其持用不詳號碼之│販賣第一級毒品，處有期徒│
│    │午4 時40分許，在│行動電話與李永展電話聯繫│刑捌年，販賣第一級毒品海│
│    │嘉義市○○路○ 段│後，相約於左列時、地，將│洛因所得新台幣壹仟元沒收│
│    │461 號家樂福賣場│第一級毒品海洛因3 包（每│，如全部或一部不能沒收時│
│    │前。            │包約0.2 公克）以1,000 元│，以其財產抵償之，扣案如│
│    │                │販賣與李永展。          │附表二編號1所示之第一級 │
│    │                │                        │毒品海洛因沒收銷燬之，前│
│    │                │                        │開毒品包裝袋拾肆個、扣案│
│    │                │                        │如附表二編號3、4所示之物│
│    │                │                        │均沒收。                │
└──┴────────┴────────────┴────────────┘
附表二
┌──┬────────┬────────────┬─────────┐
│編號│扣案物          │註記                    │所有及目的        │
├──┼────────┼────────────┼─────────┤
│1   │第一級毒品海洛因│編號1 至11合計驗餘淨重  │在家樂福賣場內查獲│
│    │14包（編號1 至14│1.06公克。              │被告販賣所持之第一│
│    │）驗餘淨重合計  │編號12驗餘淨重0.46公克。│級毒品。          │
│    │2.42公克。      │編號13驗餘淨重0.45公克。│                  │
│    │                │編號14驗餘淨重0.45公克。│                  │
├──┼────────┼────────────┼─────────┤
│2   │SOWA行動電話1 支│門號0000000000          │被告所有供與呂虹曉│
│    │（含SIM 卡1 枚）│                        │聯繫販賣第一級毒品│
│    │                │                        │所用。            │
├──┼────────┼────────────┼─────────┤
│3   │電子磅秤2台     │無                      │被告所有供秤量分裝│
│    │                │                        │所販賣之第一級毒品│
│    │                │                        │所用              │
├──┼────────┼────────────┼─────────┤
│4   │分裝袋4包合計385│乾淨分裝袋              │被告所有供分裝販賣│
│    │個              │                        │之第一級毒品預備之│
│    │                │                        │物。              │
└──┴────────┴────────────┴─────────┘